臺灣屏東地方法院刑事判決　　　　　　　　　　　　　九十一年度訴字第六二二號
　　公　訴　人　臺灣屏東地方法院檢察署檢察官
　　被　　　告　丙○○
　　選任辯護人　黃奉彬
右列被告因違反公職人員選舉罷免法案件，經檢察官提起公訴（九十一年度選偵字第
六一號、第一二四號），本院判決如左：
    主  文
丙○○共同預備對於有投票權之人，交付賄賂，而約其投票權為一定之行使，處有期
徒刑伍月，如易科罰金以佰元折算壹日，褫奪公權壹年。扣案現金新臺幣伍佰元及
未扣案現金伍佰元均沒收。
    事  實
一、丙○○為使民國九十一年度屏東縣獅子鄉鄉長候選人候金助順利當選，基於違反
    公職人員選舉罷免法之犯意，於九十一年一月二十六日，即上開選舉當日上午八
    時許，在屏東縣獅子鄉楓林村楓林一巷十二號前，持現金新臺幣（下同）一千元
    交予其表姨即與之有共同犯意聯絡之人甲○○（另經檢察官為緩起訴處分），委
    託甲○○將錢轉交有投票權之人即丙○○之表舅乙○○（另經檢察官職權不起訴
    處分），並要求乙○○將選票投給候金助。隨即甲○○又與廖清山（另經檢察官
    緩起訴處分）基於前開同一犯意聯絡，將一千元委託廖清山代為轉交，並轉告丙○○之要求。嗣廖清山收受後，同日下午在屏東縣獅子鄉楓林村楓林國小旁之卡
    拉ＯＫ店內，遇見正在店內消費之乙○○時，即向其轉達丙○○上開意旨，乃乙○○要求廖清山逕以該一千元代為結清先前在店內消費之欠款五百元後，始收下
    剩餘之五百元，惟乙○○於丙○○等人尚未著手交付賄款而尚屬預備階段時，即
    已於當日上午十時許完成投票。
二、案經屏東縣警察局枋寮分局報告臺灣屏東地方法院檢察署檢察官偵查起訴。
    理  由
一、前揭犯罪事實，除據同案被告甲○○、廖清山、乙○○於警、偵訊中自白綦詳，
    並有現金五百元扣案可稽。訊據被告丙○○固自承於右揭時地將一千元現金委託
    同案被告甲○○轉交另一同案被告乙○○，然矢口否認有行賄之意思，而以：伊
    當天（九十一年一月二十六日）早上碰到乙○○時，乙○○表示要借一千元，伊
    因身上剛好沒帶錢，回去拿錢後再回來找時，乙○○已經走了，伊就交給甲○○
    ，要她轉交乙○○云云，並聲請傳訊同案被告甲○○、乙○○二人到庭陳述以實
    其說，辯護人並以本件可能涉及不同選舉陣營之誣陷等語為被告丙○○辯護。惟
    查：
  (一)上開同案被告甲○○、廖清山、乙○○於警、偵訊中所為陳述之內容互核相符，
    且三人不僅與被告丙○○並無仇怨，甲○○、乙○○猶分別為被告丙○○之表姨
    、表舅，應無橫加誣攀之理。反觀被告丙○○於偵查中對於承辦檢察官之訊問，
    原辯稱：伊都沒有拿錢給甲○○云云（詳九十一年度選偵字第六一號卷第三頁反
    面訊問筆錄），與其上開所辯已有矛盾。
  (二)同案被告甲○○於偵查中雖一度翻異前詞，改稱被告丙○○於交付該一千元時，
    並未表示其用途云云，嗣本院訊問時，猶推稱其警訊筆錄係在酒醉意識不清下所
    為。惟姑不論同案被告甲○○於偵查中為上開翻異之詞後，嗣經與被告丙○○分
    別受傳訊時，卻又回復最初之指述，就檢察官問以：「上次為何否認？」時，猶
    明確答稱：「因為他是我侄兒，不太好意思。」（詳九十一年度選偵字第一二四
    號案卷第十八頁反面訊問筆錄），縱依本院於訊問同案被告甲○○時，當庭勘驗
    其警訊錄音帶結果，顯示該製作過程一問一答，連同筆記時間不僅全無中斷，同
    案被告甲○○尚多利用員警登載筆錄之空檔，與在旁之人嘻笑對話，甚至笑稱「
    我們這個事情昨天還說不能講出來，結果都講出來了」等語（詳本院卷第三十三
    頁筆錄），均清晰可聞，全無醉態可言。此外，同案被告乙○○於本院訊問時，
    亦明確表示：伊平常均在外工作，很少回來，右揭投票當天早上是該次回來第一
    次遇到丙○○，當時二人的交談除丙○○叫伊投二號外，並沒有講到其他事情（
    詳本院卷第三十五頁訊問筆錄），足徵同案被告甲○○於警、偵訊中所為之指述
    ，堪信為真，其偵查中及本院訊問時改稱被告丙○○委託其轉交一千元時，並未
    表明用途云云，及被告丙○○辯稱交錢之目的，係因同案被告乙○○稍早曾向伊
    借錢云云，均與事實不符，顯係迴護及卸責之責，不足採信，本件被告犯罪事證
    已臻明確，應依法論科。
二、核被告丙○○所為，係犯違反公職人員選舉罷免法第九十條之一第二項、第一項
    之預備投票行賄罪。被告丙○○與同案被告甲○○、廖清山等人就前揭犯行間，
    有犯意聯絡及行為分擔，均為共同正犯。按刑事審判採彈劾主義，依刑事訴訟法
    第二百六十八條之規定，法院固不得就未經起訴之犯罪審判，但在起訴事實之同
    一性範圍內，法院如認被告成立犯罪，並非不得變更起訴書所引應適用之法條，
    予以論罪，此觀同法第三百條規定自明。所謂同一性事實，包括事實上一罪暨含
    實質上一罪及裁判上一罪在內之法律上一罪、具有不可分關係之各階段或各部分
    犯罪行為；同一犯罪之預備犯、未遂犯及既遂犯，僅屬行為階段上之區分，性質
    上並無不同，此三階段或三型態之犯罪事實，自具有同一性。本件公訴意旨對被
    告丙○○前揭犯罪事實，固引用公職人員選舉罷免法第九十條之一第一項，惟查
    ，同案被告乙○○於本院訊問時，僅表示：伊在右揭投票當日上午出門時，曾遇
    見被告丙○○，惟丙○○除叫伊投給二號外，並沒有講到其他事情等語，已如前
    述，復無其他證據可認被告丙○○當時除有為該候選人拉票之行為外，業已提出
    若何條件做為要求同案被告乙○○就其投票權為一定行使之對價，自不得遽為不
    利於被告事實之認定，嗣同案被告廖清山於右揭時日下午將被告丙○○輾轉委託
    轉交之賄款交付予同案被告乙○○時，同案被告乙○○已於同日上午十時許完成
    投票，亦據同案被告乙○○於本院訊問時陳述綦詳，則被告丙○○等人前揭共同
    犯意聯絡內之行賄計劃，於共同正犯著手前即已無從既遂，自應認為其行為僅止
於預備階段，應成立同條第二項之預備犯，本院自得於基本社會事實同一之範圍
    內，變更起訴法條，附此敘明。爰審酌被告丙○○之年齡、品性、智識程度，及
    其身為家族內年輕一輩，對於現今民主法治教育意識，應有較高之認知與使命，
    詎其本件犯行竟向長輩為之，與其犯罪後態度等一切情狀，量處如主文所示之刑
    ，並諭知易科罰金之折算標準，再被告丙○○係犯公職人員選舉罷免法之罪，併
    依同法第九十八條第三項規定，宣告褫奪公權一年，以資儆懲。預備或用以行求
    、交付之賄賂，不以當場扣押者為限，亦不問屬於犯人與否，均應沒收，此觀公
    職人員選舉罷免法第九十條之一第三項、最高法院八十七年臺上字第四二一０號
    判決意旨自明，故扣案現金五百元及未扣案已花用但兌換價值猶在之五百元均依
    法宣告沒收。
據上論斷，應依刑事訴訟法第二百九十九條第一項前段、第三百條，公職人員選舉罷
免法第九十條之一第二項、第一項、第三項、第九十八條第三項，刑法第十一條、第
二十八條、第三十七條第二項、第四十一條第一項前段，罰金罰鍰提高標準條例第二
條，判決如主文。
本案經檢察官吳書嫺到庭執行職務
中      華      民      國    九十一    年    十  二    月      十      日
                                      臺灣屏東地方法院刑事第四庭
                                          法  官   陳松檀
右正本證明與原本無異。
如不服本判決應於收受本判決後送達後十日內向本院提出上訴書狀，其未敘述上訴理
由者，並得於提起上訴後十日內向本院補提理由書狀（均須按他造當事人之人數附繕
本 ）「切勿逕送上級法院」
                                          書記官   張福山
中      華      民      國    九十一    年    十  二    月      十      日
附錄本案論罪科刑法條全文：
公職人員選舉罷免法第九十條之一
對於有投票權之人，行求期約或交付賄賂或其他不正利益，而約其不行使投票權或為
一定之行使者，處五年以下有期徒刑，得併科新台幣四十萬元以上四百萬元以下罰金
。
預備犯前項之罪者，處一年以下有期徒刑。
預備或用以行求期約或交付之賄賂，不問屬於犯人與否，沒收之。
犯第一項或第二項之罪，於犯罪後六個月內自首者，減輕或免除其刑；因而查獲候選
人為共犯者免除其刑。
犯第一項或第二項之罪，在偵查中自白者，減輕其刑；因而查獲候選人為共犯者，減
輕或免除其刑。
